【裁判字號】    97,交抗,238
【裁判日期】    970303
【裁判案由】    違反道路交通管理處罰條例
【裁判全文】
臺灣高等法院交通事件裁定        97年度交抗字第238號
抗  告  人
即受處分人  甲○
上列抗告人因違反道路交通管理處罰條例案件，不服台灣基隆地
方法院中華民國九十六年十二月二十七日所為之裁定（九十六年
度交聲字第四八七號），提起抗告，本院裁定如下：
    主  文
抗告駁回。
    理  由
一、原裁定意旨略以：
  (一)抗告人即受處分人甲○對於其駕車經警攔停，並欲施行酒測
    ，卻因故未進行，致遭開單舉發等情，均不否認，且有台北
    市政府警察局萬華分局交通分隊北市警交字第AEV879789號
    舉發違反道路交通管理事件通知單影本二紙、酒精濃度測試
    單一紙、台北市政府警察局萬華分局九十六年十一月二十日
    北市警萬分交字第09633993600號函、台北市交通事件裁決
    所九十六年十一月二十二日北市裁二字第裁22 -AEV879789
    號違反道路交通管理事件裁決書一份附卷可稽。
  (二)甲○固謂伊遭警攔查時，已向員警解釋係因食用薑母鴨，以
    致稍微有酒味，當下並將證件交予員警，嗣於員警要施行酒
    測之際，突然肚痛如絞，一時情急，離開尋找方便之處，迨
    四、五十分鐘後返回時，發現員警已經不在，車輛亦已不見
    ，事後更遭裁罰，實遭誤會而冤枉，因認原處分不當，依法
    應予撤銷云云。
  (三)惟查：
  1.證人即執勤警員曾華堂證稱：伊當天發現甲○駕車方式有點
    奇怪，乃予攔檢。甲○下車時，即走路不穩，並表示有吃薑
    母鴨，但無喝酒。伊欲對之施行酒測，甲○卻推拖不願配合
    ，一直走來走去，最後不見人影，伊於現場等候約十幾分鐘
    ，仍未見其人，始通知拖吊，其間總計時間超過三十分鐘以
    上等語。參諸曾華堂警員與甲○毫不相識，亦未有任何怨隙
    ，應無設詞攀誣，或虛構違規事實陷害之理，況警員執行公
    務時，本身即受有行政懲處責任之監督，且其到庭具結作證
    ，更係以刑事責任擔保其證言之真實性，故上開證述內容，
    應可採信。
  2.交通違規行政爭訟之舉證責任原理，應與民事訴訟之舉證責
    任原理相類似，亦即基本上應就行政機關與人民所各自主張
    有利於己之事實，分配其應盡之舉證責任，而非逕予準用刑
    事訴訟上之「無罪推定」原則，此觀諸行政訴訟法第一百三
    十六條規定行政訴訟程序準用民事訴訟法第二百七十七條舉
    證責任分配原則之立法意旨，即可明瞭。基此，甲○既未對
    於執勤員警之舉發有誤，另行提出其他相關事證以供調查，
    僅為空言指摘，且經查亦無任何證據足資證明員警確有違法
    取締之情事，是警員本其維護交通秩序、安全職責所為之本
    件舉發，自應受到合法、正確之推定。
  3.衡諸甲○自承未告知取締員警，即自行離開取締地點乙情，
    顯見確有拒絕接受執勤警員所為酒精濃度測試檢定之行為。
    足認甲○上開辯解，乃卸責之詞，難以採信。
  (四)再按道路交通管理事件統一裁罰基準及處理細則第十一條第
    一項第一款之規定，本件舉發違反道路交通管理事件通知單
    在甲○拒絕簽收後，警員既記明其事由，當即視為抗告人業
    已收受，要無另行寄發通知單之必要。
  (五)從而，本件事證已臻明確，甲○之違規行為，堪予認定。原
    裁決處以罰鍰新台幣六萬元，並吊銷駕駛執照及三年內不得
    考領駕駛執照。經核於法並無不當，從而，應認甲○之異議
    為無理由，予以駁回。
三、甲○猶執陳詞，提起抗告。本院查：取捨證據及認定事實，
    乃法院自由判斷職權之行使，其對於證據證明力所為之判斷
    ，茍係基於吾人日常生活之經驗，而未違背客觀上應認為確
    實之定則，並已敘述其何以為此一判斷之理由，即不能妄指
    為違法。衡以接受酒測，耗時不多，內急告便，非難啟齒，
    乃竟不為，逕自逸去，實違吾人日常生活經驗法則。原裁定
    業已詳載認定甲○確有上開違規之依據，且原審所為之判斷
    亦不違背經驗法則及論理法則，是原審以甲○異議，並無理
    由，而駁回其異議，核無不合。甲○竟又提起抗告，自無理
    由，應予駁回。
據上論結，應依道路交通案件處理辦法第二十六條，刑事訴訟法
第四百一十二條，裁定如主文。
中    華    民    國    97    年     3    月    3     日
                  刑事第十九庭  審判長法  官  尤豐彥
                                      法  官  魏新國
                                      法  官  洪昌宏
以上正本證明與原本無異。
不得再抗告。
                                      書記官  王韻雅
中    華    民    國    97    年    3     月    3     日


司法院資訊處製作；財團法人民間司法改革基金會備份。
